【裁判字號】    96,訴,915
【裁判日期】    970930
【裁判案由】    違反槍砲彈藥刀械管制條例等
【裁判全文】
臺灣基隆地方法院刑事判決               96年度訴字第915號
公  訴  人  臺灣基隆地方法院檢察署檢察官
被      告  壬○○
選任辯護人  廖穎愷律師
上列被告因違反槍砲彈藥刀械管制條例等案件，經檢察官提起公
訴（96年度偵字第3753號），本院判決如下：
    主  文
壬○○無罪。
    理  由
一、公訴意旨略以：被告壬○○明知手槍及子彈係政府公告管制
    之物品，非經中央主管機關許可，不得持有，竟於民國96年
    7 月9 日前之不詳時日，由不詳之人取得有發射金屬子彈功
    能具殺傷力之口徑9mm 手槍1 支、彈匣2 個及子彈數顆，並
    將上開槍彈置於基隆市○○路195 號2 樓住處房間之衣櫃內
    ，自斯時起即未經許可而無故持有上開槍、彈。96年7 月9
    日凌晨2 時4 分許，壬○○與友人許莉雯、林政緯、乙○○
    、甲○○等人自貢寮海洋音樂祭返回壬○○上開住所，詎壬○○逕自登上2 樓住處房間衣櫃，取出上開槍、彈後回到樓
    下，明知該手槍內有子彈，如將子彈擊發射出，彈頭流竄，
    足以對住宅密集之附近民眾生命、身體及公眾安全造成極大
    之危害，竟於同日凌晨2 時9 分許，對上方射擊子彈1 發，
    以此恐嚇居住或往來附近之不特定人，致生危害於公眾。嗣
    因壬○○上開槍擊聲已造成附近民眾驚恐，經報警到場扣得
    壬○○射擊上開手槍後遺留現場之9mm LUGER 子彈彈殼1 顆
    ，然上開手槍1 支、彈匣2 個及子彈數發則經壬○○藏置於
    不詳處所，未據警方扣案。因認被告涉有槍砲彈藥刀械管制
    條例第7 條第4 項未經許可持有手槍、第12條第4 項未經許
    可持有子彈及刑法第151 條恐嚇公眾等罪嫌。
二、按犯罪事實應依證據認定之，無證據不得認定犯罪事實。不
    能證明被告犯罪者，應諭知無罪之判決，刑事訴訟法第154
    條第2 項、第301 條第1 項分別定有明文。另事實之認定，
    應憑證據，如未能發現相當證據，或證據不足以證明，自不
    能以推測或擬制之方法，為裁判基礎（最高法院40年台上字
    第86號判例意旨參照）；又認定不利於被告之事實，須依積
    極證據，苟積極證據不足為不利於被告之事實認定時，即應
    為有利於被告之認定，更不必有何有利之證據（最高法院30
    年上字第816 號判例意旨參照）: 而認定犯罪事實，所憑之
    證據，無論直接或間接證據，其為訴訟上之證明，須於通常
    一般之人均不致有所懷疑，而得確信其為真實之程度者，始
    得據之為有罪之認定，倘其證明尚未達到此一程度，而有合
    理性懷疑之存在時，即無從為有罪之認定（最高法院76年台
    上字第4986號判例意旨參照）。又檢察官就被告犯罪事實，
    應負舉證責任，並指出證明之方法，刑事訴訟法第161 條第
    1 項定有明文。檢察官對於起訴之犯罪事實，應負提出證據
    及說服之實質舉證責任，倘其所提出之證據，不足為被告有
    罪之積極證明，或其指出證明之方法，無從說服法院以形成
    被告有罪之心證時，基於無罪推定之原則，法院自應為被告
    無罪判決之諭知（最高法院92年台上字第128 號判例意旨參
    照）。
三、公訴人認被告壬○○涉有上開犯罪嫌疑，無非係以證人許莉
    雯、林政緯、乙○○、甲○○、子○○、辛○○之證述，被
    告住處附近之監視器所拍攝之錄影光碟1 片及監視器錄影光
    碟翻拍照片3 張、現場照片8 張、內政部警政署刑事警察局
    96年8 月6 日刑鑑字第0960115065號槍彈鑑定書、彈殼照片
    2 張及扣案之9mm LUGER 子彈彈殼1 顆等為其主要論據。
四、證據能力部分
  (一)被告壬○○於警詢及偵訊時之自白均具有證據力：
    按被告之自白，非出於強暴、脅迫、利誘、詐欺、疲勞訊問
    、違法羈押或其他不正之方法，且與事實相符者，得為證據
    ，刑事訴訟法第156 條第1 項定有明文。經查：
    1.被告除辯稱：其於96年7 月19日偵訊時並未向檢察官供
      稱「（本件有扣到什麼東西？）在我家樓下扣到彈殼1 顆
      ，就是我打出來的那一槍的彈殼」等語；其於96年7月9
      日第二次警詢時之自白係出於詐欺、脅迫及疲勞訊問，依
      刑事訴訟法第98條規定，應無證據能力；同上警詢筆錄
      中以手書寫「警方於現場拾獲之彈殼一顆（編號9mm LUGE
      R ）是否你所有」、「是我所有」等內容，係事後追加，
      與錄音或錄影內容不符，依刑事訴訟法第100條之1之規定
      ，應無證據能力外，就其餘之警詢及偵訊供述係出於其任
      意性供述乙節則均不爭執，是除被告上開所辯外，其餘被
      告警詢及偵訊時所為之供述，均出於其任意性供述乙節即
      首堪認定，且核與事實相符，是依前揭刑事訴訟法第156
      條第1項規定，被告不爭執部分之警詢及偵訊供述內容均
      具有證據能力。
    2.被告於96年7 月19日檢察官訊以「本件有扣到什麼東西？
      」問題時，確實答稱：「在我家樓下扣到彈殼1 顆，就是
      我打出來的那一槍的彈殼」等語，業經本院於97年1 月10
      日勘驗上開期日偵訊筆錄內容屬實，且製有勘驗筆錄在卷
      可憑（見本院卷第69-70 頁），從而被告辯稱其於上開期
      日檢察官偵訊時未向檢察官供述上開內容，即核無足採。
    3.次按司法警察官或司法警察詢問犯罪嫌疑人之方法，依刑
      事訴訟法第100 條之2 準用同法第98條之規定，揭櫫積極
      訓示懇切問案，消極禁止使用強暴、脅迫、利誘、詐欺、
      疲勞訊問或其他不正方法（下稱不正方法）以取供等原則
      。此不正方法詢（訊）問取供之禁止規定，乃供述證據之
      法定取證規範，犯罪嫌疑人之陳述如屬自白，須非出於不
      正之方法，且與事實相符者，始得採為證據，此觀刑事訴
      訟法第156 條第1 項之規定甚明。如犯罪嫌疑人之自白係
      出於不正之方法，並非自由陳述，即其取得自白之程序已
      非適法，則不問該自白之內容是否與事實相符，因其不具
      證據能力，應予排除而禁止該項證據之使用。從而，司法
      警察官或司法警察因調查犯罪，於詢問犯罪嫌疑人時使用
      所謂之「訊問技巧」以取得犯罪嫌疑人之自白，必須建構
      在法定取證規範上可容許之範圍內，始足當之。倘若逸出
      上開可容許之範圍而取得自白，即難謂係合法之「訊問技
      巧」而肯認其自白證據能力。例如於詢問前曉諭自白減免
      其刑之規定（如貪污治罪條例第8 條、刑法第166 條等）
      ，乃法定寬典之告知，並非利用對於「自白」之誤認，誘
      使犯罪嫌疑人自白犯罪；又如司法警察對犯罪嫌疑人表示
      ，經檢察官許可後不予解送（刑事訴訟法第92條第2 項）
      而取得自白，應屬合法之「訊問技巧」範疇（最高法院97
      年度台上字第706 號判決意旨參照）。又檢察官持城隍廟
      內載有「人說今年勝去年，也須步步要周旋，一家和氣多
      生福，萋菲讒言莫聽偏」之籤詩給證人觀看，用意係「規
      勸證人據實陳述」，究與非法取供之情形有別（最高法院
      97年度台上字第1371號判決意旨參照）。經查：被告抗辯
      其96年7 月9 日第二次警詢時之自白係出於「詐欺」、「
      脅迫」及「疲勞訊問」云云，主要係因該次基隆市警察局
      第二分局東光派出所員警庚○○詢問被告時，有另名警員
      介入詢問，並告以被「這個東西我們有去調查，我們都存
      在手機裡面，我們都知道現場的狀況，跟在場的筆錄我們
      都已將做了，我不是要拿在場的筆錄來嚇你，或者要來壓
      你」、「不然你在怕什麼，你也很累，我看的出來，大家
      從昨天忙到現在，我跟你說真的」、「我們真的有這些筆
      錄在，我們只是不想這樣讓你難看，有需要嗎？」、「你
      說你昨天有喝酒，我們都證實，也許昨天發生什麼事情，
      你現在都搞不清楚，我們也知道」、「你是否知道為使公
      務員登載不實，係為偽造文書罪，這一段我再給你咬下去
      ，不必要這樣子，把你搞成這樣子，要你背這條，又要你
      背那條，不需要害你吧」（以上見被告96年12月18日刑事
      調查證據聲請狀及97年9 月7 日刑事辯護意旨狀第1 頁）
      。本院於97年1 月10日勘驗被告上開期日警詢錄音內容結
      果，被告於接受基隆市警察局第二分局東光派出所員警庚○○詢問時，確有另名員警告以被告上開內容等情，固有
      勘驗筆錄在卷可憑（見本院卷第69頁）。然查，被告該次
      警詢時間係自96年7 月9 日21時37分起至23時42分止，時
      間僅約2 小時，可見詢問員警並非長期間詢問被告，且被
      告有其選任之辯護人廖穎愷律師全程陪同在場，被告並自
      承意識清楚，同意夜間詢問等情（見偵卷第9-10頁），再
      觀諸證人即上開期日負責詢問被告之基隆市警察局第二分
      局東光派出所員警庚○○於本院審理時證稱：被告當日在
      律師陪下接受詢問，其間並未表示因喝酒身體疲累不願接
      受員警詢問等語（見本院卷第113頁、第117頁、第120-12
      1 頁）；另證人即被告所指向其告以上開內容話語之基隆
      市警察局第二分局員警丁○○亦於本院審理時具結稱：東
      光派出所員警通知其被告人在東光派出所後，其乃前往東
      光派出所協助製作警詢筆錄，被告所指其接受東光派出所
      員警詢問時，有另名員警與其對談，該另名員警即係其本
      人，在其與被告對談過程中，被告及其選任之律師均未曾
      表示被告身體情形有不適合接受員警詢問之情形等語（見
      本院卷第122-123頁、第140-141頁），足見被告於接受警
      詢時應無身體疲累不適合接受警詢之情形，否則其選任之
      辯護人自當為被告主張此權利，是被告辯稱其該日警詢之
      供述係出於員警疲勞訊問云云，顯與事實不符，不足採信
      。再者，證人丁○○於本院審理時證稱：其告以被告上開
      內容之話語，並非要欺騙或強迫被告承認係持槍射擊之人
      ，其係因觀看監視錄影帶，發現持槍射擊之人所穿著之衣
      服，與被告當天來東光派出所製作警詢筆錄的衣服相符，
      因認被告即係持槍射擊之人，所以才勸被告承認（見本院
      卷第141 頁），本院審酌被告不否認其係本件持槍射擊之
      人，且觀諸上開被告所辯認證人丁○○警員對其施以詐欺
      、脅迫等話語內容，並未具體描述調查之結果及證人證述
      內容，核均係實施偵查司法警察官或司法警察因調查犯罪
      ，於詢問犯罪嫌疑人時所使用之「訊問技巧」，用意係在
      規勸被告據實陳述，並無何「詐欺」或「脅迫」之內容，
      是被告認證人丁○○上開告以之內容係對其施以「詐欺」
      、「脅迫」云云，即顯有誤會，亦無足採信。
    4.刑事訴訟法第100 條之1 第1 項固規定訊問被告，原則上
      應全程連續錄音；必要時，並應全程連續錄影；同條第二
      項亦規定「筆錄內所載之被告陳述與錄音或錄影之內容不
      符者，除有前項但書情形外，其不符之部分，不得作為證
      據」。同法第100 條之2 亦準用同法第100 條之1 規定。
      考其立法目的，在於建立訊問筆錄之公信力，並擔保訊問
      程序之合法正當；亦即在於擔保犯罪嫌疑人對於訊問之陳
      述，係出於自由意思及筆錄所載內容與陳述相符。如果犯
      罪嫌疑人之自白，係基於自由意思而非出於不正之方法，
      且其自由之陳述與事實相符，縱令於訊問時未經全程連續
      錄音或錄音故障而無聲音，致訊問程序稍嫌微疵，仍難謂
      其自白之筆錄，無證據能力（最高法院95年度台上字第67
      19號判決要旨參照）。查被告96年7 月29日第二次警詢錄
      音內容並未包括被告該日警詢筆錄第5 頁手寫之「警方於
      現場拾獲之彈殼一顆（編號9mm LUGER）是否你所有」、
      「是我所有」等內容（見偵卷第13頁），業據本院於97年
      1月10 日勘驗被告該日警詢錄音內容屬實，並製有勘驗筆
      錄在卷可查（見本院卷第69頁），固堪認上開被告警詢內
      容並未經錄音。惟查，證人即基隆市警察局第二分局東光
      派出所警員丑○○於本院審理時到庭結證稱：被告96年7
      月9日第二次警詢筆錄係由其紀錄，當時漏問扣案之9mm L
      UGER 子彈彈殼1顆是否為被告所有，後來其將被告移送至
      二分局偵查隊時，經偵查佐提醒後，始補問被告該問題，
      而被告有回答扣案彈殼是他的，且被告精神狀況如同97年
      8 月27日法院開庭中一樣正常，其即以手寫方式記載至筆
      錄，並由被告親自按捺指印，惟其認為只補問一句話，且
      被告看過彈殼，所以並沒有錄音等語（見本院卷第151-15
      5 頁），且被告亦坦承知悉員警詢問其「警方查獲彈殼是
      否你所有」之問題，係在詢問其彈殼是否其所有，其並在
      上開員警補充詢問之問題及回答內容等文字上按捺指印等
      情（見本院卷第71頁），再徵諸被告於該日警詢後10日之
      96年7月19 日檢察官偵查中，復再次坦承扣案之彈殼即係
      其持槍射擊所遺留下之彈殼等情（見偵卷第64頁），可見
      上開被告96年7月29日第二次警詢第5頁手寫之「警方於現
      場拾獲之彈殼一顆（編號9mm LUGER）是否你所有」、「
      是我所有」等內容，應係出於被告任意性之自白，且核與
      筆錄內容相符，至被告辯稱其係向員警供稱其不知扣案彈
      殼是否係其所有云云，核係飾卸之詞，要不足採。據此，
      揆諸前揭最高法院判決意旨，被告上開於警詢時供稱員警
      在現場扣得之彈殼係其所有等情既係出於被告任意性之自
      白，且核與筆錄內容相符，則縱詢問員警未予以錄音，亦
      難謂無證據能力。
  (二)證人許莉雯、林政緯、乙○○、甲○○於警詢時之陳述均無
    證據能力：
    按被告以外之人於審判外之言詞或書面陳述，除法律有規定
    者外，不得作為證據，刑事訴訟法第159 條第1 項定有明文
    ，所謂「法律有規定者」，係指同法第159 條之1 至第159
    條之5 及第206 條等規定。又我國刑事訴訟法基於證據裁判
    主義及證據能力之規定，得以作為認定犯罪事實之依據，以
    有證據能力之證據為限，惟於審判期日證人所為陳述與審判
    外之陳述相異時，可提出該證人先前所為自我矛盾之陳述，
    用來減低其在審判時證言之證明力，此種作為彈劾證據使用
    之傳聞證據，因非用於認定犯罪事實之基礎，不受傳聞法則
    之拘束。因此，被告以外之人於審判外之言詞或書面陳述，
    雖不得以之直接作為認定犯罪事實與否之證據，但非不得以
    之作為彈劾證據，用來爭執或減損被告、證人或鑑定人陳述
    之證明力（最高法院97年度台上字第1093號判決參照）。查
    證人許莉雯、林政緯、乙○○、甲○○於警詢中之陳述均係
    被告以外之人於審判外之陳述，屬傳聞證據，且被告之辯護
    人於本院準備程序中表示不同意作為證據，本院復查無刑事
    訴訟法第159 條之1 至第159 條之5 例外得作為證據之情形
    ，故此部分上開證人於警詢時所為之陳述，並無證據能力，
    自不得作為本案之證據，惟本院仍得援引作為彈劾本案積極
    證據之證明力。
  (三)證人許莉雯、林政緯、乙○○、甲○○及李玉山、李惠煌、
    子○○於偵查中之證述均有證據能力：
    按被告以外之人於偵查中向檢察官所為之陳述，除顯有不可
    信之情況者外，得為證據，刑事訴訟法第159 條之1 第2 項
    定有明文。所謂「不可信之情況」，法院應審酌被告以外之
    人於陳述時之外在環境及情況，例如：陳述時之心理狀況、
    有無受到外力干擾等，以為判斷之依據，故係決定陳述有無
    證據能力，而非決定陳述內容之證明力（法院辦理刑事訴訟
    案件應行注意事項第89點參照）。查證人許莉雯、林政緯、
    乙○○、甲○○及李玉山、李惠煌、子○○於偵查中之證述
    ，固屬被告以外之人於審判外之陳述，惟上開證人於偵查時
    所為之證述，均經其等具結（詳96年8 月21日偵訊筆錄及證
    人結文，見偵卷第88-97 頁；詳96年8 月22日偵訊筆錄及證
    人結文，見偵卷第107-116 頁；詳96年8 月29日偵訊筆錄及
    證人結文，見偵卷第121-135 頁；詳96年7 月10日、96年8
    月29日偵訊筆錄及證人結文，見偵卷第35-37 頁、124-125
    頁、第133 頁；詳96年10月30日偵訊筆錄及證人結文，見偵
    卷第159-162 頁），亦查無其等偵訊時有遭受檢察官恐嚇等
    外力干擾之情事，可見依其等陳述時之外在環境及情況，並
    無顯不可信之情形，復經本院依證人身分傳喚乙○○、甲○○、子○○到庭具結作證，並行證人之交互詰問，予以被告
    壬○○詰問上述證言之機會（許莉雯及林政緯、李玉山部分
    未經檢察官或被告、辯護人聲請傳喚，惟已提示證言予以被
    告及辯護人閱覽、辯論之機會，有本院97年9 月10日審判筆
    錄在卷可核，見本院卷第211-221 頁），依前揭規定，自得
    作為本案之證據。
  (四)證人辛○○於偵查中之證言有證據能力：
    按「證人之個人意見或推測之詞，除以實際經驗為基礎者外
    ，不得作為證據。」刑事訴訟法第160 條定有明文。又按「
    為解決證人作證時，事實與意見不易區分所可能造成必要證
    言採證之困擾，爰參考前開立法例，將證人之個人意見或推
    測之詞，係以實際經驗為基礎者，修正為可採為證據，以擴
    大證據容許性之範圍，至於其餘證人之個人意見或推測之詞
    ，則仍不得作為證據，以求允當。」92年9 月1 日修正施行
    刑事訴訟法第160 條之立法理由著有明文。又證據之取捨，
    為事實審法院之職權，倘其採證認事並不違背證據法則，即
    不得任意指為違法。又供述證據，本得分為體驗供述與意見
    供述。前者，指就其自己所體驗之事實而為供述，依法自具
    證據能力；至後者，指就某事項陳述其個人意見。證人所提
    供之意見或所推測之事項，如與其體驗之事實無關者，依刑
    事訴訟法第160 條之規定，固無證據能力；但如其陳述係以
    其實際之經驗為基礎時，既非單純之個人意見或推測之詞，
    亦非間接傳聞自他人之陳述，仍得作為證據（最高法院93年
    度台上字第3569號判決意旨參照）。本件觀諸證人辛○○於
    檢察官96年10月5 日偵訊時具結稱：其畢業於中央警察大學
    ，學習及研究過槍枝之鑑定方法及專業知識，現任職基隆市
    政府警察局鑑識課股長，依據刑事警察局的鑑定報告，本件
    扣案彈殼係制式9 厘米彈殼，觀諸鑑定照片所示該彈殼底部
    撞針孔，有被槍枝撞針擊發的痕跡，所以應該是有經過制式
    或改造之9 厘米手槍的撞針撞擊後擊發，扣案彈殼應有底火
    才會擊發，是制式子彈所以擊發出去應該具有殺傷力，該槍
    彈係由9 厘米口徑的槍枝擊出，但無法僅從彈殼判斷是從制
    式或改造之9 厘米手槍射出等語（見偵卷第153 頁），可見
    證人辛○○並未實際參與本件扣案彈殼之鑑定工作，而係依
    據內政部警政署刑事警察局96年8 月6 日刑鑑字第09601150
    65號槍彈鑑定書及所附照片2 張後，以其過去所習之專業知
    識及以往經辦類似案件之實際經驗為基礎，加以推論，且該
    項意見或推論係合理的基於證人之認知，並有助於其證言之
    清楚了解或爭執事實之決定，揆諸上揭規定及見解，屬於意
    見證言，此與鑑定人從事鑑定工作後之鑑定意見雖有類似之
    處，但在證據方法之歸類及要件均不相同，不以參與鑑定為
    必要，且其證言非單純之個人意見或傳聞之詞，而係以實際
    經驗為基礎，故有證據能力。又證人辛○○於偵訊中之證詞
    ，雖屬被告以外之人於審判外之陳述，惟其於偵查時所為之
    證述，經其具結，且核閱筆錄無訛後簽名（詳96年10月5日
    偵訊筆錄及證人結文，見偵卷第153-155 頁），亦查無其偵
    訊時有遭受檢察官恐嚇等外力干擾之情事，可見依其陳述時
    之外在環境及情況，並無顯不可信之情形，復經本院提示其
    證言予以被告及辯護人閱覽、辯論之機會，有本院97年9 月
    10日審判筆錄在卷可核（見本院卷第215 頁），依刑事訴訟
    法第159 條之1 第2 項規定，自得作為本案之證據。從而，
    被告及辯護人辯稱證人辛○○於檢察官偵查中之證言係個人
    意見及推測之詞云云，尚有誤會，委無足採。
  (五)內政部警政署刑事警察局96年8 月6 日刑鑑字第0960115065
    號槍彈鑑定書有證據能力（見偵卷第69-71頁）：
    現行刑事訴訟法關於「鑑定」之規定，除選任自然人充當鑑
    定人外，另設有囑託機關鑑定制度。依同法第198 條、第20
    8 條之規定，不論鑑定人或鑑定機關、團體，固均應由法院
    、審判長、受命法官或檢察官視具體個案之需要而為選任、
    囑託，並依第206 條之規定，提出言詞或書面報告，始符合
    同法第159 條第1 項所定得作為證據之「法律有規定」之情
    形。否則所為之鑑定，仍屬傳聞證據。然於司法警察機關調
    查中之案件，為因應實務上，或因量大、或有急迫之現實需
    求，併例行性當然有鑑定之必要者，例如毒品之種類與成分
    、尿液之毒品反應，或者槍彈有無殺傷力等鑑定，基於檢察
    一體原則，得由該管檢察長對於轄區內之案件，以事前概括
    選任鑑定人或囑託鑑定機關、團體之方式，俾便轄區內之司
    法警察官、司法警察對於調查中之此類案件，得即時送請先
    前已選任之鑑定人或囑託之鑑定機關、團體實施鑑定，以求
    時效。此種由檢察機關概括選任鑑定人或概括囑託鑑定機關
    、團體，再轉知司法警察官、司法警察於調查犯罪時參考辦
    理之作為，法無明文禁止，係為因應現行刑事訴訟法增訂傳
    聞法則及其例外規定之實務運作而為。此種由司法警察官、
    司法警察依檢察官所概括選任之鑑定人或囑託鑑定機關、團
    體所為之鑑定結果，與檢察官選任或囑託為鑑定者，性質上
    並無差異，同具有證據能力（最高法院96年度台上字第2860
    號判決意旨參照）。查內政部警政署刑事警察局96年8 月6
    日刑鑑字第0960115065號槍彈鑑定書係基隆市警察局第二分
    局依檢察機關概括授權而委託內政部警政署刑事警察局執行
    鑑定職務所出具之書面鑑定報告，揆諸上揭判決意旨，自有
    證據能力。
  (六)本件關於被告住處附近之監視器所拍攝之錄影光碟1 片、監
    視器錄影光碟翻拍照片3 張（見偵卷第165-166 頁）、被告
    住處附近現場照片8 張（見偵卷第49-52 頁）、尋獲扣案之
    9mm LUGER 子彈彈殼1 顆過程之照片2 張（見偵卷第28頁）
    及扣案之9mm LUGER 子彈彈殼照片2 張（見偵卷第40頁）均
    有證據能力。
    金融機構為防制犯罪，裝置錄影機以監視自動付款機使用情
    形，其錄影帶所錄取之畫面，全憑機械力拍攝，未經人為操
    作，未伴有人之主觀意見在內，自有證據能力。法院如以之
    為物證，亦即以該錄影帶之存在或形態為證據資料，其調查
    證據之方法，固應依刑事訴訟法第164 條之規定，提示該錄
    影帶，命被告辨認；如係以該錄影帶錄取之畫面為證據資料
    ，而該等畫面業經檢察官或法院實施勘驗，製成勘驗筆錄，
    則該筆錄已屬書證，法院調查此項證據，如已依同法第165
    條第1 項之規定，就該筆錄內容向被告宣讀或告以要旨，即
    無不合。縱未將該錄影帶提示於被告，亦不能謂有同法第37
    9 條第10款所稱應於審判期日調查之證據未予調查之違法（
    最高法院80年台上字第4672號判例意旨參照）。卷附被告住
    處附近之監視器所拍攝之錄影光碟1 片，係由監視器所拍攝
    ，又監視器錄影光碟翻拍照片3 張，係檢察官以電腦所擷取
    ，另被告住處附近現場照片8 張、被告住所外找到扣案之9m
    m LUGER 子彈彈殼1 顆過程之照片2 張、及扣案之9mm LUGE
    R子彈彈殼照片2張，均係員警以照相機所拍攝，皆屬以機械
    之方式所留存之影像，並非依憑人之記憶再加以轉述而得，
    要非供述證據，殊無「傳聞證據排除法則」之適用，此外，
    復無證據證明有何偽造、變造或違法取得之情事，且均與檢
    察官主張之事實具有關聯性（扣案之9mm LUGER子彈彈殼1顆
    與本案有關連性，詳後述），各該畫面及照片均有證據能力
    。又監視錄影光碟1片雖未於本院審理中當庭播放，惟業經
    檢察官於96年10月31日實施勘驗，製成勘驗筆錄（見偵卷第
    164-166頁），則該筆錄已屬書證，而本院於97年9月10日調
    查此項證據，已依刑事訴訟法第165條第1項之規定提示並告
    以要旨，有審判筆錄附卷可稽（見本院卷第217 頁），揆諸
    上揭判例意旨，符合調查證據之程序，當然得為證據。
  (七)卷附基隆市警察局第二分局東光派出所受理民眾報案紀錄表
    （見偵卷第27頁）、基隆市警察局第二分局搜索筆錄及無應
    扣押之物證明書各1 份（見偵卷第57-60 頁）均有證據能力
    ：
    按除顯有不可信之情況外，公務員職務上製作之紀錄文書、
    證明文書，有證據據能力，刑事訴訟法第159 條之4 第1 款
    定有明文。經查，上開基隆市警察局第二分局東光派出所受
    理民眾報案紀錄表係東光派出所接獲民眾報案後所載之紀錄
    文書；搜索扣押筆錄及無應扣押之物證明書則係基隆市警察
    局第二分局員警執行搜索後所載之紀錄及證明文書，且查無
    顯不可信之情況，合於上開規定，自亦均有證據能力。
  (八)本件扣案之9mm LUGER 子彈彈殼1 顆係員警依法扣得之證物
    ，且與本件犯罪事實具有關聯性，自具有證據能力：
    查本件扣案之9mm LUGER 子彈彈殼1 顆係被告於96年7 月9
    日凌晨2 時9 分許，在基隆市○○區○○路195 號2 樓被告
    之住所外，以不詳手槍擊發1 枚子彈所遺留之彈殼（詳後認
    定），自與被告被訴犯槍砲彈藥刀械管制條例第7 條第4項
    未經許可持有手槍、第12條第4 項未經許可持有子彈及刑法
    第151 條恐嚇公眾等犯罪事實相關聯，且查無員警違法取證
    或其他瑕疵，亦有調查之必要性，更無不能調查或調查困難
    之情形，自有證據能力，本院為期發見真實，當得加以調查
    ，並本於生活經驗上認為確實之經驗法則及理則上當然之論
    理法則以形成心證。被告及辯護人空言辯稱扣案之9mm LUGE
    R 子彈彈殼1 顆非被告以槍枝擊發子彈後所遺留之彈殼，與
    本件犯罪事實不具關聯性，因之扣案之彈殼不能作為本案之
    證據云云，核係事後卸責之詞，要不足採。
五、訊據被告壬○○固坦承於96年7 月9 日凌晨2 時9 分許，在
    基隆市○○區○○路195 號2 樓住處樓下空地，持不詳手槍
    ，對空發射擊之事實，然堅詞否認有何檢察官所指違反槍砲
    彈藥刀械管制條例第7條第4項之未經許可持有手槍、同條例
    第12條第4項之未經許可持有子彈及刑法第151條之恐嚇公眾
    之犯行，辯稱：本件檢察官並未舉證證明扣案之9m m LUGER
    子彈彈殼1 顆係其擊發不詳手槍所遺留；且縱係其擊發不詳
    手槍所遺留，檢察官亦未提出證據證明其持以對空射擊之不
    詳手槍及子彈，係具有殺傷力之制式或改造手槍及子彈；又
    檢察官既未能舉證證明其所持不詳手槍及子彈具有殺傷力，
    則其持該不詳手槍及子彈對空射擊之行為，在客觀上是否足
    以對住宅密集之附近民眾生命、身體及公眾安全造成極大危
    害，即有疑義，且其在案發現場既未與人發生爭吵情事，是
    其持不詳手槍對空射擊之行為於客觀上並不足以構成恐嚇公
    眾致生危害於安全之行為，且其主觀上亦無恐嚇公眾之意圖
    等語。
六、經查：
  (一)被告壬○○於96年7 月9 日凌晨2 時9 分許，在基隆市○○
    區○○路195 號2 樓住處樓下空地，持不詳手槍，對空射擊
    1 枚子彈之事實，為被告所是認，且據目擊證人子○○於檢
    察官偵訊及本院審理時結證在卷（見偵卷第159-161 頁；本
    院卷第141-150 頁），並據證人李玉山於檢察官偵訊時證述
    在卷（見偵卷第91頁），另據目擊證人即被告友人許莉雯（
    見偵卷第88-89 頁）、甲○○（見偵卷第89-108頁）、林政
    緯（見偵卷第110-111 頁）於檢察官偵訊時證述無訛，且有
    被告帶同警員至住處藏放不詳手槍及子彈位置、現場模擬對
    空射擊及案發地點照片計12張（見偵卷第49-52 頁、第61頁
    ）、臺灣基隆地方法院檢察署勘驗筆錄1 份暨擷取扣案之案
    發地點附近所設監視器錄影光碟照片3 張（見偵卷第164-16
    6 頁）等在卷可稽，是被告於上開時、地，持不詳手槍，對
    空射擊1 槍之事實即首堪認定。
  (二)被告持不詳手槍對空射擊1 槍後，基隆市警察局第二分局東
    光派出所（下簡稱東光派出所）接獲證人子○○報案，稱在
    基隆市○○路195 號前，有1 名男子蓄短髮，穿著白色無袖
    T 恤，胸前有黑色圖騰，持1 把槍枝對空鳴槍等語，證人即
    東光派出所員警戊○○據報許前往現場，證人子○○指出持
    槍對空射擊之人在基隆市○○路195 號樓上，證人戊○○並
    在現場扣得彈殼1 顆，嗣東光派出所員警調閱案發現場附近
    所設監視器錄影光碟後，發現被告涉有重嫌，於是在被告住
    家附近埋伏，俟96年7 月9 日下午1 、2 時許，見被告父親
    出門，即上前勸說，經徵得被告父親同意後始進入被告住處
    ，在與被告交談1 個多小時後，被告始坦承其即係報案人所
    指持槍對空射擊之人，然被告始終未交出所持不詳手槍，嗣
    基隆市警察局第二分局員警徵得被告及其父親即案外人癸○○之同意，於96年7 月19日前往被告位於基隆市○○區○○
    路195 號2 樓住處搜索，亦未搜得被告持有之不詳槍枝等情
    節，則據證人子○○於檢察官偵訊及本院審理時（見偵卷第
    159-161 頁；本院卷第141-150 頁）、證人即東光所所長李
    惠煌於檢察官偵訊時（見偵卷第35-36 頁、第124-125 頁）
    、證人戊○○於本院審理時（見本院卷第155-159 頁）結證
    在卷，且有基隆市警察局第二分局東光派出所受理民眾報案
    紀錄表影本1 紙（見偵卷第27頁）、證人戊○○發現彈殼位
    置照片影本1 張（見偵卷第27頁）、基隆市警察局第二分局
    搜索筆錄及無應扣押之物證明書各1 份（見偵卷第57-60 頁
    ），是本件員警於案發後僅在現場扣得已擊發之子彈彈殼1
    顆，至被告持以對空射擊之不詳手槍及射出之子彈彈頭則迄
    未能查獲扣案。
  (三)被告於本院審理時雖一再否認本件扣案之子彈彈殼即係其持
    不詳手槍射出子彈後所遺留之彈殼云云，然查：
    1.被告於警詢及檢察官偵查中均坦承扣案之子彈彈殼1 顆，
      即係其以所持不詳手槍對空射擊後，遺留在現場之彈殼（
      見偵卷第13頁、第64頁），且證人子○○於本院審理時結
      證稱：證人戊○○警員到案發地點時曾透過其住家鐵窗，
      向其詢問有無看到彈殼掉在何處，其答以不知道後，證人
      戊○○警員又問其被告射擊位置，後來其即在屋內經由鐵
      窗聽到屋外之證人戊○○警員以電話通知同事找到彈殼，
      當時其看見證人戊○○警員找到彈殼的位置係在偵卷第50
      頁上方照片左下角機車後方等語（見本院卷第148-150 頁
      ）。證人戊○○警員於本院審理時證稱：案發當天其係備
      差勤務，值班台員警通知後，其即由東光派出所前往現場
      ，大約4 至5 分終後即抵達現場，其係第一個到場之員警
      ，抵達現場時人都跑光了，其乃詢問報案之證人子○○相
      關情形，證人子○○告以被告開槍的位置及被告之友人慌
      忙的在被告開槍的前方找尋彈殼，但沒有找到等情節，其
      因從事警員工作大約20年，每個月到少參加1 次射擊訓練
      ，經常在撿彈殼，知道彈殼都是往射擊者後方掉落，於是
      即持警車上所配備之手電筒，依據證人子○○所指被告開
      槍位置，在被告開槍位置之後方尋找彈殼，後來即在如偵
      卷第50頁上方照片左下角機車停放處找到本件扣案之彈殼
      ，在本件案發前，案發地點附近並未接獲槍擊案件等語（
      見本院卷第156-159 頁）。證人即負責鑑定本件扣案彈殼
      之內政部警政署刑事警察局鑑識科科員己○○於本院審理
      時結證稱：其係中央警察大學鑑識科學系畢業，在內政部
      刑事警察局服務已滿10年，每年約從事400 -500件之槍彈
      鑑定，本件扣案之彈殼外觀並無濃厚之灰塵，亦無鏽蝕之
      情形，且依據子彈發射理論，子彈發射後，彈殼是往射擊
      者的左後方及右後方拋出，是依據被告模擬射擊位置來看
      ，證人子○○、戊○○所指出發現彈殼之位置是合理的等
      語（見本院卷第160頁、第166-167頁）。證人丁○○警員
      （案發地點屬其刑責區）於本院審理時證稱：本案發生前
      一段時間，在同一地點，並沒有印象發生過類似的槍擊案
      件等語（見本院卷第122 頁）。足徵本件扣案之彈殼即係
      被告持不詳手槍對空射擊後，遺留在現場之彈殼無訛。至
      證人乙○○、甲○○雖於本院審理時均證稱有在證人戊○○找到扣案彈殼之地方尋找被告射擊後留下之彈殼，然未
      尋獲云云（見本院卷第169-170頁、第172頁），惟本院觀
      諸證人乙○○及甲○○均係以手機微弱之光線尋找被告擊
      發子彈後遺留之彈殼（見本院卷第169頁、第172頁），且
      證人乙○○並未看其被告持槍射擊時之情形（見本院卷第
      170 頁），證人甲○○則僅見被告舉起手槍之情形，但不
      知被告往那個方向射擊（見本院卷第174 頁），自無從與
      證人戊○○係詢問證人子○○開槍位置後，依據其豐富之
      射擊經驗，判斷彈殼可能遺留之位置，再以光線充足之警
      用手電筒尋找彈殼相比擬，是證人乙○○、甲○○未在案
      發現場找到彈殼之事實，並無足以反證證人戊○○在案發
      現場扣得之彈殼並非被告持槍對空射擊後所遺留之彈殼。
      是故被告空言辯稱證人戊○○既證稱開槍的人開槍時其人
      不在現場，無法確定掉落的彈殼就是扣案之彈殼，是扣案
      彈殼是否被告擊發子彈所遺留，容有疑慮云云，要不足採
      。
    2.被告雖辯稱證人戊○○於本院審理時先證稱當時報案民眾
      好像沒有提到開槍位置，後又證稱根據報案民眾提供給其
      之訊息，開槍位置在前面（見本院卷第156 頁），二者顯
      然矛盾，認證人戊○○之證言不得作為證據云云。然如前
      所述，證人子○○於本院審理時明確證述有告知證人戊○○警員關於被告開槍位置，核與證人戊○○警員所證報案
      民眾曾告以開槍者開槍位置等語相符，足見證人戊○○上
      開證述報案民眾有提供給其開槍者位置之訊息等語為真實
      ，可以採信，至證人戊○○所證報案民眾好像未提到開槍
      位置乙節，本院審諸檢察官當時係詰問證人戊○○「是有
      查訪附近住戶」時（見本院卷第156 頁），證人附帶證及
      上開內容，且係出於不確定之語氣，嗣檢察官具體詰問證
      人戊○○「扣案彈殼是否你找到？如何找到？」時，證人
      戊○○即明確證稱：「根據民眾提供給我訊息，開槍的位
      置在前面」等語（見本院卷第156 頁），認證人戊○○先
      前於檢察官詰問其查訪過程時尚未憶及報案民眾曾提供開
      槍者開槍位置乙節，嗣於檢察官具體詰問尋找彈殼過程時
      ，始憶及報案民眾曾提供開槍者開槍位置，因之回答檢察
      官稱是根據報案民眾提供開槍者開槍位置之訊息，再佐以
      彈殼係往射擊者後方拋出之理論，尋找彈殼可能掉落位置
      ，是證人戊○○關於報案者是否曾提供開槍者開槍位置乙
      節並無先後矛盾之情形，被告此部分所辯，要無足取。
    3.被告另辯稱證人甲○○、乙○○均證稱案發當天並未看到
      證人子○○，且證人子○○於本院審理時就「開槍之人是
      否為被告」、「案發前是否認識被告」、「案發時子○○
      所在位置」、「案發時是否見到槍口有火花的情形」所為
      之證言，與其之前在檢察官偵查中證述不一，且其係於檢
      察官在96年10月31日起訴前1 日始匆忙作證，則其於案發
      時是否在現場即容有疑慮云云。惟查：證人子○○迭於檢
      察官偵訊及本院審理時證稱其目擊有人持不詳手槍對空射
      擊後即打電話報警等語，核與證人戊○○於本院審理時證
      稱證人子○○即係報案之人等語相符（見本院卷第129 頁
      ），且參酌證人子○○於本院陳報住家位置確係在本件被
      告持不詳手槍對空射擊地點之左前方（即偵卷第50頁上方
      照片所示被告站立位置左前方之白色房屋，證言卷頁見本
      院卷第150 頁），證人子○○確有可能目擊本件案發過程
      ，再觀諸基隆市警察局第二分局東光派出所受理民眾報案
      紀錄表之記載，本件確係因民眾報案，東光派出所員警始
      查獲本案，而被告持有不詳槍枝，且於深夜對空射擊，依
      常理判斷，被告之背景恐不單純，一般人避之唯恐不及，
      此由前引基隆市警察局第二分局東光派出所受理民眾報案
      紀錄表報案人姓名欄記載「不願具名」即明此情，而被告
      與證人子○○在檢察官偵查中及本院審理時均未提及2 人
      間有何仇怨，依常情判斷，證人子○○倘非親眼目睹，在
      本件被告所持不詳槍枝迄未查獲，被告交往背景不明之情
      形下，要無甘冒遭被告夥眾報復之危險，而設詞誣陷被告
      之必要，因認證人子○○應係在場目擊被告持不詳槍枝對
      空射擊而打電話報案之民眾無疑。至證人乙○○、甲○○
      雖證述於案發時未看見證人子○○在場云云（見本院卷第
      170頁、第173頁），然觀諸證人乙○○於本院審理時證稱
      案發時有喝酒，未看到被告開槍，被告開槍後也未看到槍
      枝之情形，只是頭低低的，不知被告如何處理那把槍，只
      是因為有聽到聲音，想說看地上有沒有彈殼，沒有注意槍
      管有沒有冒煙，也沒有聞到煙硝味等語（見本院卷第170-
      171 頁）；證人甲○○於本院審理時證稱：案發當天有喝
      酒，被告回家拿槍下樓時，其正在與朋友聊天，沒有注意
      到被告之舉止，且當時燈光昏暗，看不清楚被告對空鳴槍
      之情形，只看到被告手舉起，但是沒有注意看是朝什麼方
      向，也未看到退彈殼之情形等語（見本院卷第172-174 頁
      ），足見證人乙○○、甲○○於酒後注意力較差，且於案
      發後復忙於尋找彈殼，並急於離去案發現場，致未注意見
      及證人子○○曾出現在案發現場，從而證人乙○○、甲○○於本院審理時證稱在案發現場未見到證人子○○等語，
      並無足以證明證人子○○於案發時未在現場之事實。至證
      人子○○於檢察官偵查中對其所見持不詳槍枝對空射擊之
      人均稱之為「壬○○」，且稱「壬○○」是鄰居，平時很
      少見到他云云（見偵卷第159-161頁證人子○○96年10月3
      0 日偵訊筆錄），然本院觀諸前引基隆市警察局第二分局
      東光派出所受理民眾報案紀錄表之記載，證人子○○於報
      案時係稱有1 名男子持槍枝對空鳴槍，並未指出該名男子
      姓名，且如前所述，東光派出所係調閱案發地點附近錄影
      光碟，始鎖定被告涉有重嫌，因而知悉證人子○○報案所
      指持槍枝對空鳴槍之人之姓名為「壬○○」，是本院認證
      人子○○於檢察官偵查中稱所見持槍枝對空射擊之人之姓
      名為「壬○○」乃來自於員警之告知，此觀諸證人子○○
      於本院審理時證稱是員警查證後告訴其開槍之人是住二樓
      的鄰居，其才知道開槍的人是其鄰居等語益明此情（見本
      院卷第146 頁），從而證人子○○於本院審理時證稱不確
      定開槍之人是否即被告（見本院卷第146 頁）、案發前沒
      有見過被告（見本院卷第143 頁）等語即堪信為真實，且
      基於前開說明，亦無從認證人子○○此部分所證與其前於
      檢察官偵查中所證有不符之情形。又證人子○○雖確如被
      告所辯，於檢察官偵查中證稱案發時其與開槍者之距離約
      10多步的距離（見偵卷第160頁），又於本院審理時則證
      稱案發時距開槍之人約4、5公尺（見本院卷第145頁），
      然證人子○○就此於同日本院審理時已提出合理之解釋，
      另證稱其意在表示係相距很近的距離（見本院卷第146頁
      ），並具體指明案發時其係站在偵卷第50頁上方照片所示
      白色建築物屋簷下面對被告等語（見本院卷第150頁），
      本院審酌對於距離描述之精準與否，涉及個人認知不同，
      本即難期精準，而證人子○○先後係以走路步數及公尺等
      不同距離單位描述其與所見開槍者之距離，更難以換算比
      較二者究有何不同，何況嗣證人子○○於本院審理時已具
      體指出其目擊案發之地點，因認證人子○○有關案發時其
      所在地點之描述並無何檢察官偵查中及本院審理時證述前
      後不符之處。再者證人子○○於本院審理檢察官詰問其是
      否看到開槍的人所拿手槍的顏色、火花時，其先答稱沒有
      看到槍口火花的情形（見本院卷第147 頁），與其前於檢
      察官偵查中證稱看到1 支手槍的情狀，有火花跟聞到煙硝
      味等語（見偵卷第160 頁）不同，然查證人子○○於本院
      審理審判長訊問時稱：其前開於檢察官偵查中所證情節即
      係其當日所看到的真實情況等語（見本院卷第147-148 頁
      ），本院審酌證人子○○於97年8月27 日至本院作證時，
      相距案發時間已逾1年1月，所見案發情節部分不復記憶乃
      事理之常，因認證人子○○於檢察官偵訊時之證言為可採
      ，且其於審判長提示其偵訊筆錄相關內容後，憶及當時所
      見內容，並當庭更正確有見到火花之事實，是亦無被告所
      指關於「案發時是否見到槍口有火花的情形」先後於檢察
      官偵訊及本院審理時證述不一之狀況。
    4.綜上，依據證人子○○、戊○○、己○○及丁○○之證言
      ，足認本件扣案彈殼即係被告持不詳手槍對空射擊後所遺
      留之彈殼無疑，證人乙○○、甲○○之證言均無足以資為
      有利被告之證據，被告上開所辯核均係事後卸責之詞，均
      無從採信。
  (四)按槍砲彈藥刀械管制條例所稱彈藥，依該條例第4 條第1 項
    第1 款、第2 款規定，係指同條項第一款各式槍砲所使用之
    砲彈、子彈及其他具有殺傷力或破壞性之各類炸彈、爆裂物
    而言。故就其立法意旨言，若「子彈」未具殺傷力或破壞性
    者，即不屬該條例所列管之子彈甚明，從而該不具殺傷力或
    破壞性之「子彈」，即難認係違禁物（最高法院94年度台上
    字第5716號判決意旨參照）。揆諸上開見解，槍砲彈藥刀械
    管制條例第7條第4項之持有手槍罪、同條例第12條第4 項之
    持有子彈罪，均係以槍枝、子彈具有殺傷力為構成要件。又
    上開條例並未就「殺傷力」為定義，而依據司法院秘書長81
    年6月11日秘台廳(二)字第06985號函釋示：殺傷力的標準為在
    最具威力的適當距離，以彈丸可穿入人體皮肉層之動能為基
    準。另關於「殺傷力」之相關數據：1.依日本科學警察之研
    究結果，彈丸單位面積動能達20 焦耳/平方公分，則足以穿
    入人體皮肉層。
    2.內政部警政署刑事警察局對活豬作射擊測試結果，彈丸單
    位面積動能達24焦耳/平方公分，則足以穿入豬隻皮肉層，
    均為本院承辦刑事案件所已知。經查：
    1.扣案之彈殼經送請內政部警政署刑事警察局鑑定結果，認
      該彈殼係已擊發之口徑9 mm（9x19mm）制式彈殼，固有該
      局96年8 月6 日刑鑑字第0960115065號槍彈鑑定書1 份在
      卷可稽（見偵卷第69-71 頁）。然證人即鑑定人己○○於
      本院97年8 月27日審理中結證稱：本件扣案彈殼係由其負
      責鑑定，送鑑彈殼經鑑定結果認係已擊發之口徑9mm （9x
      19mm）LUGER 制式子彈彈殼，且由於只扣到彈殼，未扣到
      彈頭，無法回推認原所擊發子彈結構狀況，從而無法認定
      原擊發子彈是否具有殺傷力，並因之無法回推認定擊發者
      用以擊發子彈之槍枝是否具有殺傷力，所以其僅就扣案彈
      殼現狀為鑑定，而在鑑定報告中未提及殺傷力之問題，其
      無法由扣案制式彈殼回推擊發者所擊發之子彈及槍枝是否
      有殺傷力，係因如果擊發者原所擊發者係1 顆完整的子彈
      ，則原來應該是制式子彈，但依據其鑑定經驗，曾看過有
      人以制式彈殼填裝自製之彈頭，或是去掉彈頭，加上蓋子
      ，或增減火藥量，成為改造子彈，且無論是制式或改造子
      彈在擊發時，均有可能產生煙霧及冒出火花，是本件擊發
      者所擊發者可能是制式子彈或是改造子彈，若是制式子彈
      一定具有殺傷力，倘係改造子彈則要經過試射才知道是否
      具有殺傷力，射擊者若射出者若是改造子彈，則須鑑定射
      擊者持以射擊改造子彈之槍枝結構是否完整，槍管有沒有
      通，以確定槍枝有無殺傷力等語（見本院卷第159-167 頁
      ）。且查本件員警並未在案發現場查得被告射出子彈之彈
      著痕跡，俾推估被告射出子彈所具動能，以判斷被告所持
      槍枝及子彈是否具有殺傷力，本院因認本件僅扣得制式9m
      m LUGER 子彈彈殼，然因被告始終供稱不知所持究係何種
      手槍及子彈，而本件復未扣得被告持以射擊之手槍及射出
      子彈之彈頭，致無法確定被告所持槍枝及子彈是否具有殺
      傷力。
    2.至專家證人即基隆市警察局鑑識課股長辛○○雖於檢察官
      96年10月5 日偵訊中證稱：根據內政部警政署刑事警察局
      96年8 月6 日刑鑑字第0960115065號槍彈鑑定書，扣案之
      彈殼係9mm 制式子彈，既然是制式子彈，所以擊發出去應
      該具有殺傷力，而根據照片所示，該彈殼底部撞針孔有被
      槍枝撞針擊發的痕跡，所以應該是有經過制式或改造之9
      厘米手槍的撞針撞擊後擊發，且彈殼應該有底火才會擊發
      等語（見偵查卷第153-154 頁）。然查專家證人辛○○並
      未說明其鑑定子彈之學、經歷及為上開證述內容之理論依
      據，且其於本院審理時證稱並未親身參與本案之鑑定，僅
      依鑑定書及照片推論（見本院卷第168 頁），則其證言可
      信度自較證人即鑑定人己○○所言為低，從而其證詞自不
      足資為不利被告之認定。
    3.綜上，本案被告持有不詳槍枝及子彈1 顆之事實固堪認定
      ，然因案發現場僅扣得制式彈殼1 顆，並未扣得彈頭，亦
      未扣得被告持以射擊之槍枝，無從認定被告所持之槍枝及
      子彈是否具有殺傷力，此外，案發現場並未查得任何彈著
      痕跡，因而無從據以推認被告持以射擊之不詳手槍及子彈
      是否達到前開司法院函釋示所指或內政部警政署目前認定
      具有殺傷力之標準，據此，自無法認定被告所持不詳手槍
      及子彈均具有殺傷力，而無從以槍砲彈藥刀械制條例第7
      條第4 項未經許可持有手槍及同條例第12條第4 項未經許
      可持有子彈罪相繩被告。
  (五)按刑法第151 條恐嚇公眾罪之構成要件，須行為人主觀上有
    有恐嚇公眾之故意，並於客觀上將加害生命、身體、財產之
    事公告週知於眾，使公眾中有人心生畏懼，公安秩序因之受
    到騷擾不安，始足以構成本罪。本件公訴人認被告壬○○涉
    有恐嚇公眾罪，無非以基隆市○○路195 號現場附近為民宅
    聚集區，被告當知在該處射擊手槍，足以使該區居民產生驚
    怖之感，且證人子○○於偵查中亦證稱：看到子彈射出槍管
    後冒煙，以前沒有看過有人開槍，聽見槍聲心裡覺得很害怕
    等語（見偵卷第160 頁）為據。惟如前認定，被告所持不詳
    手槍及子彈無從認定有殺傷力，且被告持以對空射擊後，在
    案發現場查無任何彈著痕跡，是被告持不詳手槍對空射擊之
    行為，在客觀上是否足以恐嚇公眾，已非無疑；又被告係參
    加貢寮海洋音樂祭返家後，臨時起意，自家中取出不詳手槍
    及子彈，在深夜不知有證人子○○在場之情形下，對空中射
    擊，可見其主觀上並無將此惡害通知大眾之意圖，至證人子
    ○○於檢察官證稱感覺恐懼等語，係因其偶在案發地點，目
    睹被告持不詳手槍對空射擊之行為，復聽聞槍響及見槍管冒
    煙，致心生恐懼，而非來自被告對其為恐嚇之舉。從而，被
    告上開持不詳手槍及子彈對空射擊之行為，主觀上既非出於
    恐嚇公眾之故意，客觀上亦不足以恐嚇公眾，核與刑法第15
    1條恐嚇公眾罪之構成要件不符，自亦難以該罪相繩。
七、綜上所述，檢察官所舉證據均不足以證明被告所持不詳手槍
    及子彈具有殺傷力，且亦不足以證明被告係出於恐嚇公眾之
    犯意始持不詳手槍及子彈對空射擊，此外，復查無其他積極
    證據足以證明被告確有檢察官所指違反槍砲彈藥刀械管制條
    例第7 條第4 項之持有手槍、同條例第12條第4 項之持有子
    彈及刑法第151 條之恐嚇公眾等犯行，揆諸上開法條及判例
    意旨，自應認為被告犯罪尚屬不能證明，依法自應為被告無
    罪之諭知。
據上論斷，應依刑事訴訟法第301條第1項前段，判決如主文。
本案經檢察官丙○○到庭執行職務。
中    華    民    國    97    年     9    月     30   日
                  刑事第一庭審判長法  官    王福康
                                  法  官    王美婷
                                  法  官    劉桂金
以上正本證明與原本無異。
如不服本判決應於收受本判決後10日內向本院提出上訴書狀，其
未敘述上訴理由者，並得於提起上訴後10日內向本院補提理由書
狀（均須按他造當事人之人數附繕本）「切勿逕送上級法院」。
中    華    民    國    97    年     9    月     30   日
                                  書記官    鄧順生


司法院資訊處製作；財團法人民間司法改革基金會備份。
